臺灣高等法院高雄分院刑事判決　　　　 96年度上易字第949號
上　訴　人　臺灣高雄地方法院檢察署檢察官
上　訴　人
即　被　告　甲○○
被　　　告　乙○○
上列上訴人因被告等傷害案件，不服臺灣高雄地方法院中華民國
96年8 月15日第一審判決（起訴案號：臺灣高雄地方法院檢察署
95年度偵字第9042號），提起上訴，本院判決如下：
    主  文
原判決撤銷。
乙○○、甲○○均犯傷害罪，乙○○處拘役伍拾捌日，減為拘役
貳拾玖日；甲○○處拘役肆拾日，減為拘役貳拾日；易科罰金，
均以銀元佰元即新臺幣玖佰元折算壹日。
    事  實
一、乙○○與甲○○前因金錢糾紛而生爭執，竟於民國95年3 月
    29日約23時50分許，在張立中位在高雄市○○區○○路566
    號住處內（下稱張立中住處），各別基於傷害人身體之犯意
    ，徒手互毆，分致乙○○受有右臉腫傷、右手挫傷及瘀傷等
    傷害，甲○○受有左眼挫傷、臉部多處瘀傷各約3 ×1 公分
    、1 ×1 公分及1 ×1 公分、下唇內部撕裂傷約1 ×1 公分
    、右肩挫傷瘀血各約12×7 公分、6 ×3 公分、右手多處瘀
    傷各約6 ×5 公分、3 ×3 公分、1 ×1 公分、4 ×1 公分
    及1 ×2 公分、左手多處瘀傷各為2 ×1 公分及2 ×1 公分
    、左手大拇指指甲挫傷、右側背部挫傷約6 ×5 公分等傷害
    。
二、案經甲○○、乙○○分別訴由高雄市政府警察局小港分局報
    請臺灣高雄地方法院檢察署偵查起訴。
    理  由
壹、證據能力方面：
    按被告以外之人於偵查中向檢察官所為陳述，除顯有不可信
    之情況者外，得為證據，刑事訴訟法第159 條之1 第2 項定
    有明文。蓋因檢察官與法官同為司法官署，且檢察官代表國
    家偵查犯罪，依法有訊問被告、證人及鑑定人之權力，且須
    對被告有利、不利之情形均應注意，況徵諸實務運作，檢察
    官實施刑事偵查程序，亦能恪遵法定程序之要求，不致有違
    法取證情事且可信度極高，是被告以外之人前於偵查中已具
    結而為證述，除反對該項供述得具有證據能力之一方，已釋
    明「顯有不可信之情況」之理由外，不宜以該證人未能於偵
    查中接受他造之反對詰問為由，即遽指該證人於偵查中之陳
    述不具證據能力，方符前揭法條之立法意旨。是證人王正榮
    、張立中於偵查中之證述業經具結，依上開說明，得為證據
    。
貳、實體方面：
一、訊據被告乙○○坦承對告訴人甲○○之傷害犯行；另上訴人
    即被告甲○○（下稱被告甲○○）則矢口否認有何傷害乙○
    ○之犯行，辯稱：伊沒有出手毆打告訴人乙○○，伊係遭圍
    毆云云。經查：
  (一)被告乙○○、甲○○因金錢糾紛於95年3 月29日約23時50分
    許，在張立中住處互毆，因而致乙○○受有右臉腫傷、右手
    挫傷及瘀傷等傷害，致甲○○受有左眼挫傷、臉部多處瘀傷
    各約3 ×1 公分、1 ×1 公分及1 ×1 公分、下唇內部撕裂
    傷約1 ×1 公分、右肩挫傷瘀血各約12×7 公分、6 ×3 公
    分、右手多處瘀傷各約6 ×5 公分、3 ×3 公分、1 ×1 公
    分、4 ×1 公分及1 ×2 公分、左手多處瘀傷各為2 ×1 公
    分及2 ×1 公分、左手大拇指指甲挫傷、右側背部挫傷約6
    ×5 公分等傷害之事實，業經證人即乙○○女友李育容於原
    審審理中結證稱：「95年3 月29日我有遇到乙○○、甲○○
    ，當日晚上11點多在高雄市○○區○○路附近張立中家裡，
    因為乙○○與甲○○有金錢糾紛，他們2 人本來合夥，後來
    甲○○把錢捲走，又避不見面，我和乙○○因為心情不好，
    去甲○○帶我們去過的地方，想找找看甲○○是否在那裡，
    我們到張立中家後，乙○○發現甲○○的車子停在外面，乙
    ○○就先進去要找甲○○，我走進去時發現甲○○、乙○○
    打在一起，我當時很害怕，我問甲○○說『你對得起自己的
    良心嗎？』，然後我就跑到外面，當時在場我只有看到張立
    中，沒有注意有無其他人。」等語（見原審卷第53頁）；另
    證人張立中於原審審理中亦證稱：「95年3 月29日我有遇到
    乙○○、甲○○，當天我跟甲○○聯絡要見面談客戶的事情
    ，是生意上的事情; 甲○○當天晚上將近11點才到我公司，
    在高雄市○○區○○路566 號，當天我們有大約談一下客戶
    的事情，我們在泡茶過程中，乙○○1 個人走進來，乙○○
    看到甲○○時，他很生氣，問他說為何聯絡都避不見面，然
    後他們就講到錢的問題，乙○○就很生氣，語氣上有點衝突
    ，乙○○就衝上去，2 個人就扭打在一起，現場泡茶地方狹
    小，我要去勸架來不及，他們打在一起沒多久，王正榮就進
    來，王正榮就去把他們拉開，好像李育容有進來站在後面罵
    甲○○，李育容沒有參與打甲○○，因為那邊是桌角及辦公
    桌，地方很小，不可能擠3 個人。」等語（見原審卷第56頁
    ），於偵查中亦結證稱：「我認識甲○○、乙○○，我跟甲
    ○○認識2 、3 年比較熟，乙○○是甲○○貸款公司的員工
    ，95年3 月29日有在高雄市○○區○○路566 號住處1 樓遇
    到甲○○、乙○○，當晚11點左右，甲○○到我公司談客戶
    案件，談約10多分鐘，我看到乙○○1 個人進來我公司，乙
    ○○問甲○○為何都不接電話也不回電話，甲○○沒有回答
    什麼，他們2 個人就打起來，我不知道他們有何糾紛，我叫
    他們有什麼事情應該坐下來談，後來李育容有進來屋內，李
    育容也是罵甲○○，過5 分鐘後我朋友『榮仔』剛好進來要
    找我泡茶，見他們在打架就過去勸架，『榮仔』有把他們分
    開，之後我們瞭解他們打架原因是乙○○的錢被甲○○騙走
    ，當時甲○○承認有錢的糾紛。」等語（見95年度偵字第90
    42號卷第61、62頁）；證人王正榮於原審審理中亦證稱：「
    我先認識甲○○，甲○○幫我辦貸款而認識，乙○○是跟甲
    ○○在一起而認識；我跟乙○○無生意往來，平常也無聯絡
    ，95年3 月29日我有遇到他們2 個，當時我要去找張立中泡
    茶，我去的時候就看到甲○○、乙○○在裡面打架。」、「
    （問：還有誰參與打架？）沒有。」等語（見原審卷第59頁
    反面），其於偵查中亦證稱：「我去年先認識甲○○，後來
    才認識乙○○，業務上我跟甲○○接觸比較多，95年3 月29
    日有跟甲○○、乙○○、李育容見面，我剛好經過張立中公
    司，我進去時看到甲○○、乙○○在吵架，我有上前勸架，
    現場還有張立中在場，我一進去就把甲○○、乙○○拉開，
    他們表示是有錢的糾紛，甲○○、乙○○2 人都有受傷。」
    等語（見95年度偵字第9042號卷第65頁）。核上開證人李育
    容、張立中、王正榮經原審審理中係採隔離訊問後，渠等前
    後陳述均屬一致，且比較3 人之證述內容亦均無出入；再者
    ，證人張立中、王正榮與被告甲○○之交情較深，衡諸常情
    ，當無甘冒偽證風險，誣指被告甲○○有傷害行為，是證人
    李育容、張立中、王正榮上開證述應屬可信。此外，復有高
    雄市立小港醫院診斷證明書、建仁醫院診斷證明書各1 份在
    卷可憑，上開事實堪信為真。
  (二)又「正當防衛必須對於現在不法之侵害始得為之，侵害業已
    過去，或無從分別何方為不法侵害之互毆行為，均不得主張
    防衛權，而衡之一般社會經驗法則，互毆係屬多數動作構成
    單純一罪而互為攻擊之傷害行為，縱令一方先行出手，而還
    擊之一方在客觀上苟非單純對於現在不法之侵害為必要排除
    之反擊行為，因其本即有傷害之犯意存在，則對其互為攻擊
    之還手反擊行為，自無主張防衛權之餘地。」（參照最高法
    院92年度台上字第3039號判決要旨）本件被告甲○○、乙○
    ○所為之互毆行為，依上開說明，均屬傷害行為無訛，是被
    告甲○○上揭所辯，並不足以解免其罪責。
  (三)綜上所述，本件被告甲○○、乙○○互毆之傷害犯行事證明
    確，應依法論科。至於告訴人甲○○另於原審審理中指稱：
    在高雄縣路竹鄉亦有遭被告乙○○毆打乙節，業經證人李育
    容、張立中、王正榮於原審審理中均證述：甲○○、乙○○
    在高雄縣路竹鄉並無發生毆打情事，甲○○亦未遭其他人毆
    打等情明確（見原審96年7 月31日審判筆錄），故被告甲○
    ○、乙○○所涉之傷害犯行之地點，應僅限公訴人所起訴論
    告之「張立中住處」。而告訴人甲○○告訴被告乙○○在高
    雄縣路竹鄉有妨害自由犯行，與被告乙○○所犯上開傷害犯
    行無關，無裁判上一罪或實質上一罪之關係，況告訴人告訴
    被告乙○○涉犯妨害自由犯行部分，亦不在本件起訴範圍之
    內，故法院就此部分不予審酌，附此敘明。
二、核被告乙○○、甲○○所為，均係犯修正前刑法第277 條第
    1 項之傷害罪（按被告2 人行為後，上開條文中關於罰金刑
    最低額部分，依95年7 月1 日修正生效後之刑法第33條第5
    款規定為「罰金：新台幣一千元以上，以百元計算之」，較
    舊法所定罰金最低額為「銀元一元以上」為重，經比較新舊
    法之結果，自以修正前規定較有利於行為人，是依刑法第2
    條第1 項前段規定，應適用行為時之法律。）
三、原判決就被告2 人，據以論處罪刑，固非無見；惟查：被告
    2 人所犯係修正前刑法第277 條第1 項之傷害罪，原審雖經
    比較新舊法後，認應依舊法即修正前刑法，但論罪法條仍依
    現行法，容有未洽。被告甲○○上訴意旨否認犯罪，指摘原
    判決此部分不當，雖無理由，惟原判決既有上開所述之瑕疵
    ；且檢察官就被告乙○○部分，上訴意旨指摘原判決此部分
    量刑不當，則為有理由，則自應由本院將原判決全部撤銷改
    判如主文第2 項所示。爰審酌被告乙○○不思以理性、合法
    之途徑溝通解決與告訴人甲○○間之金錢債務糾紛，竟以暴
    力之傷害行為手段，處理其與告訴人甲○○間之金錢糾紛，
    實屬不該；惟念被告乙○○始終坦承犯行，態度良好，且雙
    方確有金錢糾紛在前；另被告甲○○則否認本件傷害犯行，
    態度不佳，未有悔意，且對於其與告訴人乙○○間之金錢糾
    紛，未能有積極、正確方式加以協調、解決，始引起本件傷
    害行為之發生，並審酌被告甲○○、乙○○所受傷害之情況
    ，以被告甲○○之傷勢較為嚴重等一切情狀，各量處如主文
    第2 項所示之刑，以示儆懲。又被告2 人所犯上開傷害罪，
    其犯罪時間均在96年4 月24日以前，是依中華民國96年罪犯
    減刑條例第2 條第1 項第3 款之規定，應就其宣告刑減其刑
    期二分之一，即被告乙○○減為拘役29日；被告甲○○減為
    拘役20日，並均諭知如易科罰金，以銀元300 元即新台幣90
    0 元折算1 日之折算標準。（按被告2 人行為後，刑法已於
    94年2 月2 日修正公布，於95年7 月1 日施行，新修正刑法
    第41條易科罰金之折算標準修正為以新台幣1 千元、2 千元
    、3 千元折算1 日，較修正前舊法之銀元300 元即新台幣90
    0 元折算1 日為重，修正後之法律易科罰金較重，依刑法第
    2 條第1 項前段從舊從輕之規定，亦應適用有利於被告之修
    正前之刑法第41條易科罰金之折算標準處罰。）
據上論斷，應依刑事訴訟法第369 條第1 項前段、第364 條、第
299 條第1 項前段，刑法第2 條第1 項前段，修正前刑法第277
條第1 項、第41條第1 項前段，修正前罰金罰鍰提高標準條例第
1 條、第2 條，中華民國96年罪犯減刑條例第2 條第1 項第3 款
、第7 條，判決如主文。
本案經檢察官王登榮到庭執行職務。
中　　華　　民　　國　　96　　年　　11　　月　　29　　日
                  刑事第四庭    審判長法  官  蕭權閔
                                      法  官  李嘉興
                                      法  官  吳進寶
以上正本證明與原本無異。
不得上訴。
中　　華　　民　　國　　96　　年　　11　　月　　29　　日
                                      書記官  林佳蓉
附錄本件判決論罪科刑法條：
修正前刑法第277 條
傷害人之身體或健康者，處3 年以下有期徒刑、拘役或1 千元以
下罰金。犯前項之罪因而致人於死者，處無期徒刑或7 年以上有
期徒刑；致重傷者，處3 年以上10年以下有期徒刑。
